【裁判字號】    99,撤緩,150
【裁判日期】    991029
【裁判案由】    撤銷緩刑
【裁判全文】
臺灣士林地方法院刑事裁定             99年度撤緩字第150號
聲  請  人  臺灣士林地方法院檢察署檢察官
受  刑  人  甲○○
上列聲請人因受刑人違反毒品危害防制條例等案件（臺灣士林地
方法院99年度審簡字第877 號），聲請撤銷緩刑之宣告（99年度
執聲字第1085號），本院裁定如下：
    主  文
聲請駁回。
    理  由
一、聲請意旨略以：受刑人甲○○因犯詐欺案件，經鈞院於民國
    99 年2月5 日以98年易字第578 號（98年偵字第12872 號）
    判決處有期徒刑6 月、緩刑3 年，於99年3 月14日確定在案
    。受刑人因緩刑期前99年1 月17日更犯毒品案，經本署聲請
    撤銷緩刑之宣告後鈞院於99年7 月13日以99年撤緩字第103
    號裁定駁回，於99年7 月25日確定。乃受刑人於緩刑前另於
    98年3 月27日及3 月底更犯毒品罪，經鈞院於99年7 月13日
    以99年審簡字第877 號判決分別判處有期徒刑6 月、4 月，
    經合併定執行刑為8 月，於99年8 月14日確定，足認原宣告
    之緩刑難收其預期效果，核該受刑人所為，已合於刑法第75
    條之1 第1 項第1 款所定撤銷緩刑宣告之原因，爰依刑事訴
    訟法第476 條規定聲請撤銷等語。
二、按受緩刑之宣告，於緩刑前因故意犯他罪，而在緩刑期內受
    六月以下有期徒刑、拘役或罰金之宣告確定，足認原宣告之
    緩刑難收其預期效果，而有執行刑罰之必要者，得撤銷其宣
    告，刑法第75條之1 第1 項第1 款固定有明文。次按刑法第
    75條之1 第1 項分設4 款裁量撤銷緩刑之原因，其立法理由
    為：「現行關於緩刑前或緩刑期間故意犯他罪，而在緩刑期
    內受得易科罰金之有期徒刑之宣告者，列為應撤銷緩刑之事
    由，因認過於嚴苛，而排除第75條應撤銷緩刑之事由，移列
    至得撤銷緩刑事由，俾使法官依被告再犯情節，而裁量是否
    撤銷先前緩刑之宣告；其次，如有前開事由，但判決宣告拘
    役、罰金時，可見行為人仍未見悔悟，有列為得撤銷緩刑之
    事由，以資彈性適用，爰於第1 項第1 款、第2 款增訂之。
    …」，即本條採用裁量撤銷主義，賦予法院撤銷與否之權限
    ，特於第1 項規定實質要件為「足認原宣告之緩刑難收其預
    期效果，而有執行刑罰之必要」，供作審認之標準。亦即於
    上揭「得」撤銷緩刑之情形，法官應依職權本於合目的性之
    裁量，妥適審酌被告所犯前後數罪間，關於法益侵害之性質
    、再犯之原因、違反法規範之情節是否重大、被告主觀犯意
    所顯現之惡性及其反社會性等情，是否已使前案原為促使惡
    性輕微之被告或偶發犯、初犯改過自新而宣告之緩刑，已難
    收其預期之效果，而確有執行刑罰之必要，此與刑法第75條
    第1項所定2款要件有一具備，即毋庸再行審酌其他情狀，應
    逕予撤銷緩刑之情形不同，先予敘明。
三、經查：
(一)受刑人甲○○前因犯詐欺案件，經本院於99年2 月5 日以98
    年度易字第578 號判決處應執行有期徒刑6 月，如易科罰金
    ，以新臺幣1 千元折算1 日，緩刑3 年，於99年3 月14日確
    定（下稱前案）。復於緩刑期前即98年3 月27日及3 月底犯
    施用第一級及第二級毒品案件，經本院於99年7 月13日以99
    年度審簡字第877 號判決判處有期徒刑6 月、4 月，如易科
    罰金，以新臺幣1 千元折算1 日，經合併定執行刑為8 月，
    並於99年8 月14日確定（下稱後案）等情，有上開二案判決
    書、臺灣高等法院被告前案紀錄表各1 份附卷可憑，顯見受
    刑人緩刑前因故意犯他罪，而於緩刑期內受得易科罰金之有
    期徒刑宣告確定，受刑人已合於刑法第75條之1 第1 項第1
    款之撤銷緩刑事由無疑。
(二)受刑人雖於前案詐欺取財罪緩刑前因故意犯他罪，而在緩刑
    期內受得易科罰金之有期徒刑宣告確定，然刑法緩刑制度係
    為促進惡性輕微之被告或偶發犯、初犯利於改過自新而設，
    刑法第75條之1 又已課予法院裁量之義務，已如前述，則被
    告雖合於上開要件，然是否已足認前案緩刑宣告難收其預期
    效果，而有執行刑罰之必要，仍須衡酌相關情況決定之。查
    本件受刑人雖於緩刑前之98年3 月27日及3 月底犯施用第一
    級及第二級毒品罪，經本院於99年7 月13日以99年度審簡字
    第877 號判決判處有期徒刑6 月、4 月，如易科罰金，以新
    臺幣1 千元折算1 日，經合併定執行刑為8 月，並於99年8
    月14日確定，惟聲請人未敘明有何具體事證，足認受刑人原
    宣告之緩刑難收其預期效果，而有執行刑罰之必要，且受刑
    人所犯上開兩案，其保護法益、犯罪情節、犯罪手段、所顯
    現之惡性及反社會性均全然不同，倘以受刑人涉犯後案之施
    用第一級及第二級毒品罪，即當然認定前案詐欺取財罪之緩
    刑宣告已難收預期效果，而有執行刑罰之必要，顯有速斷之
    虞。
(三)又聲請人雖提出本件受刑人曾於緩刑期前即99年1 月17日更
    犯施用第二級毒品罪，經臺灣士林地方法院檢察署聲請撤銷
    緩刑之宣告後，由本院於 99 年 7 月 13 日以 99年撤緩字
    第 103 號裁定駁回，其後受刑人又於緩刑前另於98 年 3
    月 27 日及 3 月底更犯施用第一級及第二級毒品罪，因而
    認定其前揭所受緩刑之宣告難收其預期效果，惟查：聲請人
    所欲聲請撤銷之緩刑並非施用第二級毒品罪之宣告刑，而係
    詐欺案件之宣告刑，是故並不符刑法第 75 條之 1第 1 項
    第 1 款之法定要件；且其所犯施用第一級及第二級毒品罪
    ，犯罪時間係 98 年 3 月 27 日及 3 月底，皆早於其所犯
    之詐欺案件及99年1 月17日更犯施用第二級毒品罪，因難遽
    認受刑人發生在前之施用第一級、第二級毒品罪行為，對諭
    知在後之緩刑宣告，生何難收預期效果之情形，併此指明。
四、綜上，聲請人雖依刑事訴訟法第476 條、刑法第75條之1 第
    1 項第1 款規定聲請撤銷受刑人前案緩刑之宣告，惟經本院
    審酌前開各情，尚難認受刑人原宣告之緩刑難收其預期效果
    ，而有執行刑罰之必要，此外，卷存證據亦無其他可認受刑
    人前案緩刑宣告難收預期效果之積極事證，從而，聲請人聲
    請撤銷緩刑，尚有未洽，應予駁回。
據上論斷，應依刑事訴訟法第220 條，裁定如主文。
中    華    民    國    99    年    10    月    29    日
                  刑事第八庭法  官  陳俞婷
以上正本證明與原本無異。
如不服本裁定，應於送達後5日內，向本院提出抗告狀。
                            書記官  李玟郁
中    華    民    國    99    年    10    月    29    日

司法院資訊處製作；財團法人民間司法改革基金會備份。
